【裁判字號】    91,易,895
【裁判日期】    920718
【裁判案由】    業務侵占
【裁判全文】
臺灣臺北地方法院刑事判決                          九十一年度易字第八九五號
    公  訴  人  臺灣臺北地方法院檢察署檢察官
    被      告  乙○○
右列被告因侵占等案件，經檢察官提起公訴（九十一年度偵字第九四二五號），本院
判決如左：
    主  文
乙○○行使偽造公文書，足以生損害於公眾及他人，處有期徒刑參年；又意圖為自己
不法之所有，而侵占對於業務上所持有之物，處有期徒刑捌月；應執行有期徒刑參年
陸月。
    事  實
一、緣甲○○○○株式會社（以下簡稱日產株式會社）與裕隆汽車製造股份有限公司
    簽有技術合作契約，經常派遣技術及管理人員駐台工作，其間所有派遣駐台人員
    均依法繳納應繳之所得稅，關於派遣駐台人員之所得稅申報及繳納事宜，均委託
    該會社台北事務所職員乙○○為稅務代理人代為處理，為從事業務之人，其方式
    為乙○○將每位駐台人員每年應繳納之稅款數額以傳真方式告知日產株式會社會
    計人員後，再由會計人員依乙○○所陳報之數目分別將錢匯到日產株式會社台北
    事務所第一勸業銀行台北分行或河本一郎第一勸業銀行0000000-0帳戶，由乙○
    ○領取後至財政部台北市國稅局繳納，詎陳淑貞竟利用日產株式會社未主動查證
    所得稅數目之機會，基於意圖為自己不法所有及行使業務登載不實之概括犯意，
    自民國八十五年起至八十八年止之每年三月底前，在其位於臺北市○○○路○段
    四十號九樓及臺北市○○○路○段二號十四樓辦公室內，連續於其業務上所製作
    之「台灣派遣者所得稅款請求書」上，虛偽登載八十四年度至八十七年度駐台人
    員應繳納之所得稅金額共分別為新台幣（下同）一千七百七十九萬零二百五十二
    元、一千六百四十三萬四千七百九十六元、一千七百十二萬八千零五十四元、二
    千二百四十七萬五千零五十五元，並連續以傳真方式向日產株式會社會計人員行
    使之，使會計人員陷於錯誤而依乙○○所述匯款，陳淑貞領取後僅繳納部分人員
    之所得稅、或繳納不足額所得稅，將其餘款項均供己之用，共詐得三千一百六十
    七萬九千九百四十二元（乙○○詐稱各該年度納稅人應納之稅額、實際繳納之稅
    額、詐得之款項等，均詳如附件一所示）。而乙○○為掩飾其犯行，竟於八十六
    年四月中旬至下旬，在其位於臺北市○○○路○段二號十四樓辦公室內，將已繳
    納之收據正本影印後，剪下收據上國稅局收據章貼在空白收據上，並於空白收據
    上以打字機打上納稅人姓名、出生年月日及英文字前兩碼，以手寫方式寫上收據
    編號，再予以影印一次，而連續偽造附件二所示公文書之收據後，於八十六年四
    月底全部傳真予日產株式會社會計人員而行使之，以上行使業務登載不實文書及
    行使偽造公文書均足以生損害於日產株式會社、如附件二所示之人及稅捐機關對
    於稅捐管理之正確性。
二、又日產公司於八十六年十月間，將日產株式會社所有、名義人為竹邊圭祐、價值
    一百二十萬元之台中國際育樂股份有限公司（以下簡稱台中國際育樂公司）之高
    爾夫俱樂部會員證一張，委由乙○○將之賣回予台中國際育樂公司，乙○○依指
    示賣回，而於八十六年十月五日取得台中國際育樂公司給付之一百二十萬元支票
    後，竟基於自己不法所有之犯意，將其業務上所持有之支票侵占入己，並將支票
    兌現後領取款項花用。嗣於八十九年九月間，甲○○○○株式會社派遣駐台人員
    出差至台灣時，遭內政部警政署入出境管理局以欠繳稅款為由限制入境，始發現
    上情。
三、案經日產株式會社訴由臺灣臺北地方法院檢察署檢察官偵查起訴。
    理  由
一、右揭犯罪事實，業據被告乙○○於偵查及本院庭訊時坦認不諱，核與告訴代理人
    李宏澤指訴情節相符，並有八十四年、八十五年、八十六年、八十七年台灣派遣
    者所得稅款請求書、日產株式會社台北事務所存摺影本、匯款單及交易憑證、河
    本一郎存摺影本、如附件一所示財政部臺北市國稅局外僑綜合所得稅結算稅額繳
    款書、如附件二所示之偽造收據影本、台中國際育樂公司高爾夫球證影本、入會
    申請書、證明書、委託書、切結書、支票影本、財政部臺北市國稅局九十一年九
    月九日函、九十二年四月九日函等附卷可稽，被告出於任意性之自白與事實相符
    應堪採信，本件事證明確，被告犯行堪以認定。
二、核被告所為，係犯刑法第二百十六條、第二百十五條行使業務登載不實文書罪，
    第二百十六條、第二百十一條行使偽造公文書罪，第三百三十九條第一項詐欺取
    財罪，及第三百三十六條第二項之業務侵占罪，公訴人雖認被告於犯罪事實一所
    示之犯行涉犯業務侵占罪嫌，然被告繳稅之方式，乃先將每年應繳納之金額記載
    在其業務上所製作之所得稅請款書後傳真予日產株式會社，日產株式會社再依被
    告記載之金額匯款給被告，此業經被告及告訴代理人李宏澤供述甚詳，是被告對
    於稅款事先並無持有關係存在，而與刑法第三百三十六條第二項構成要件未合，
    其行為應構成詐欺取財罪，應由本院變更起訴法條為刑法第三百三十九條第一項
    詐欺取財罪後予以審理；其業務登載不實文書及偽造公文書之低度行為，為行使
    業務登載不實文書及行使偽造公文書之高度行為所吸收，均不另論罪。被告先後
    多次行使業務登載不實文書罪、詐欺取財罪犯行，時間緊接，觸犯構成要件相同
    之罪名，顯係基於概括犯意為之，依連續犯規定以一罪論並加重其刑。其所犯上
    開連續行使業務登載不實文書罪、行使偽造公文書罪、連續詐欺取財罪間，有方
    法結果之牽連關係，應從一重之行使偽造公文書罪論處。又其所犯之行使偽造公
    文書與業務侵占罪間，犯意各別，行為互殊，應分論併罰。爰審酌被告在短短四
    年間詐欺與侵占之金額高達三千多萬元，其為彌補犯行竟又偽造收據，惡性非輕
    ，況被告僅以三百萬元與告訴人和解（有調解書附卷可參），顯無法彌補告訴人
    之損失，且於本院審理期間告訴人多次請求被告說明所詐得之三千多萬元用於何
    處，被告均無法提出說明（見告訴代理人李宏澤九十二年七月三日審理筆錄），
    致告訴人追討無門損失甚鉅，惟其犯後均坦承犯行、深表悔意、態度良好等一切
    情狀，分別量處如主文所示之刑並定其應執行刑，期法律之制裁能使被告對其犯
    錯之行為有所警惕、知所覺悟，不再觸犯法網。至被告於犯罪事實一之行使偽造
    公文書、連續行使業務登載不實文書罪部分雖未經檢察官提起公訴，惟與本院前
    揭論罪科刑部分有牽連犯裁判上一罪關係已如前述，本院自應予以審理。又如附
    件二所示被告偽造之收據業經被告丟棄而滅失（見本院九十二年三月二十七日訊
    問筆錄），爰不另為沒收之諭知，附此敘明。
據上論斷，應依刑事訴訟法第二百九十九條第一項前段，刑法第五十六條、第二百十
一條、第二百十五條、第二百十六條、第三百三十九條第一項、第三百三十六條第二
項、第五十一條第五款、第五十五條，罰金罰鍰提高標準條例第一條前段，判決如主
文。
本案經檢察官黃玉婷到庭執行職務
中    華    民    國      九十二      年      七      月      十八      日
                                      臺灣臺北地方法院刑事第二庭
                                          法  官  蔡  如  琪
右正本證明與原本無異。
如不服本判決，應於判決送達後十日內，向本院提出上訴狀。
                                          書記官  黃  鈴  容
中    華    民    國      九十二      年      七      月      十八      日
附錄法條：
中華民國刑法第二百一十六條
 (行使偽造變造或登載不實之文書罪)
行使第二百十條至第二百十五條之文書者，依偽造、變造文書或登載不實
事項或使登載不實事項之規定處斷。
中華民國刑法第二百一十一條
 (偽造變造公文書罪)
偽造、變造公文書，足以生損害於公眾或他人者，處一年以上七年以下有
期徒刑。
中華民國刑法第二百一十五條
 (業務上文書登載不實罪)
從事業務之人，明知為不實之事項，而登載於其業務上作成之文書，足以
生損害於公眾或他人者，處三年以下有期徒刑、拘役或五百元以下罰金。
中華民國刑法第三百三十六條
 (公務公益侵占罪、業務侵占罪)
對於公務上或因公益所持有之物，犯前條第一項之罪者，處一年以上七年
以下有期徒刑，得併科五千元以下罰金。
對於業務上所持有之物，犯前條第一項之罪者，處六月以上五年以下有期
徒刑，得併科三千元以下罰金。
前二項之未遂犯罰之。
中華民國刑法第三百三十九條
 (普通詐欺罪)
意圖為自己或第三人不法之所有，以詐術使人將本人或第三人之物交付者
，處五年以下有期徒刑、拘役或科或併科一千元以下罰金。
以前項方法得財產上不法之利益或使第三人得之者，亦同。
前二項之未遂犯罰之。


司法院資訊處製作；財團法人民間司法改革基金會備份。
